臺灣高等法院臺南分院刑事裁定
111年度毒抗字第194號
抗  告  人  邱杰樟
上列抗告人因強制戒治案件，不服臺灣臺南地方法院中華民國11
1年2月21日裁定（111年度毒聲字第159號），提起抗告，本院裁
定如下：
    主  文
抗告駁回。
    理  由
一、本件抗告意旨略以：
　㈠「有無繼續施用毒品傾向評估標準紀錄表」之評分項目業於
    民國110年3月26日修正生效，前科紀錄之計分方式已有上限
    ，抗告人應依修正後之評估標準重新評估，原裁定未能適用
    修正後評估標準，即有不當。
　㈡抗告人已自行在家戒毒，入監後亦無戒斷情形，且自主戒煙
    ，是檢察官之聲請，顯屬無據，爰此請求撤銷原裁定，讓抗
    告人能早日回歸社會，遠離毒品。
二、按「觀察、勒戒後，檢察官依據勒戒處所之陳報，認受觀察
    、勒戒人有繼續施用毒品傾向者，檢察官應聲請法院裁定令
    入勒戒處所強制戒治，其期間為6個月以上，至無繼續強制
    戒治之必要為止，但最長不得逾1年」，毒品危害防制條例
    第20條第2項後段定有明文。次按受觀察、勒戒人在所進行
    觀察、勒戒之醫療處置，應依醫師之指示為之；勒戒處所應
    注意觀察受觀察、勒戒人在所情形，經醫師研判其有或無繼
    續施用毒品傾向後，至遲應於觀察、勒戒期滿7日前，陳報
    該管檢察官或少年法院（庭），觀察勒戒處分執行條例第7
    條、第8條第1項分別定有明文。據此，執行毒品觀察勒戒之
    主管機關行政院法務部，依職權制定「有無繼續施用毒品傾
    向評估標準」，且為提升觀察勒戒之評估效度，並藉重行政
    院衛生福利部的醫療專業意見，洽請行政院衛生福利部協助
    研修，該署委託社團法人臺灣成癮科學學會辦理，並邀集專
    家學者及相關機關研商後修正「有無繼續施用毒品傾向評估
    標準評分說明手冊」及「有無繼續施用毒品傾向評估標準紀
    錄表」，嗣因毒品危害防制條例修正及109年11月18日最高
    法院刑事大法庭109年度台上大字第3826號裁定變更適用觀
    察、勒戒處遇之對象、標準及頻率，為此法務部與衛生福利
    部及專家學者業對於上述「有無繼續施用毒品傾向評估標準
    」，就評分項目、前科紀錄有所調整，並於110年3月26日生
    效，此有法務部110年3月26日法矯字第11006001760號函、
    司法院110年3月31日院台廳刑一字第1100009358號函可參。
    再按有無繼續施用毒品傾向之評估標準，並非完全以受勒戒
    人勒戒後之結果為準，勒戒前之各種情況，仍應作為評估之
    依據。依110年3月26日公布實施新修正之「有無繼續施用毒
    品傾向評估標準評分說明手冊」規定，係以前科紀錄與行為
    表現、臨床評估、社會穩定度三項合併計算分數，每一大項
    皆有靜態因子與動態因子。先以靜態因子分數評分，靜態因
    子分數總分在60分（含）以上為「有繼續施用毒品傾向」；
    60分以下，與動態因子分數相加，如果總分在60分（含）以
    上，為「有繼續施用毒品傾向」。是被告有無「繼續施用毒
    品傾向」，係依具體個案之臨床實務及相關事證等情綜合判
    定，有其相當之專業依據及標準，且涉及專門醫學。又衡酌
    強制戒治之目的，係為協助施用毒品者戒斷毒品之心癮及身
    癮所為之一種保安處分類型，而該評估標準係適用於每一位
    受觀察勒戒處分之人，具一致性、普遍性、客觀性。倘綜合
    判斷之結果，其所為之評估由形式上觀察，無擅斷或濫權等
    明顯不當之情事，法院宜予尊重。
三、經查：
　㈠抗告人前因施用毒品案件，經原審法院裁定送觀察、勒戒，
    入所執行觀察、勒戒後，係以「新修正」之評估標準評估其
    前科紀錄與行為表現、臨床評估、社會穩定度等，總計60分
    ，故判定其有繼續施用毒品傾向，有法務部○○○○○○○○111年2
    月16日函附之「有無繼續施用毒品傾向證明書」、「有無繼
    續施用毒品傾向評估標準紀錄表」可按，業經原審核閱無誤
    （詳毒偵卷）。
  ㈡抗告人雖以上情提起抗告，然其經適用新修正之「有無繼續
    施用毒品傾向評估標準」，總分仍達60分，綜合判斷其有繼
    續施用毒品傾向，業如前述，此一評估由形式上觀察無擅斷
    或濫權等明顯不當之情事，法院宜予尊重，故抗告人有繼續
    施用毒品之傾向，至為明確。抗告人業已適用新修正之評估
    標準，故其以應適用為由提起抗告，難認可採。
　㈢再者，於司法實務或醫學臨床上，具有毒品前科紀錄者，或
    因長期有機會接觸毒品，或因欲藉由毒品作用暫時隔絕現實
    環境，其反覆性、繼續性地再犯施用毒品犯行之機率，確實
    較沒有毒品前科者高，因此上開評估標準方會將勒戒人之前
    科紀錄列入重要之評分項目，且於評分說明手冊明訂：所謂
    毒品犯罪相關司法紀錄，不論其為吸食施打、運輸、販賣、
    持有毒品或其他罪名，凡觸犯毒品危害防制條例、原肅清煙
    毒條例、原麻醉藥品管理條例或管制藥品管理條例相關刑罰
    規定者均屬之，觀察勒戒、強制戒治及緩起訴後不起訴的紀
    錄也列入毒品相關犯罪紀錄項目範圍（該手冊參照），抗告
    人確有多次施用毒品等前科，前科紀錄表長達15頁，有其前
    案紀錄表在卷可參，於上開期間屢經判處罪刑後，仍反覆施
    用毒品的前科紀錄，恰符合上開經驗法則，可見上開評估標
    準將勒戒人的前科紀錄做為重要評估依據，並無違法不當之
    處，加上戒治目的係為幫助施用毒品者日後戒除毒癮，將施
    用毒品者之前科列入評分項目，亦無違反一事不二罰重複評
    價禁止原則。
  ㈣抗告人雖稱自行戒毒，然其本案之驗尿報告仍係陽性反應，
    有驗尿報告可按，是抗告人以此置辯，難認有據。　　　　
四、綜上，原審法院依毒品危害防制條例第20條第2項、第3項規
    定，裁定抗告人令入戒治處所施以強制戒治，其期間為6個
    月以上，至無繼續強制戒治之必要為止，但最長不得逾1年
    ，經核並無不合。抗告人執上開事由提起抗告，指摘原裁定
    不當，為無理由，應予駁回。
五、爰依刑事訴訟法第412條，裁定如主文。
中　　華　　民　　國　　111 　年　　3　　月　　 9　　日
                  刑事第五庭    審判長法  官  蔡廷宜
                                      法  官  蔡川富
                                      法  官  翁世容
以上正本證明與原本無異。
不得再抗告。
　　　　　　　　　　　　　　　　　　　書記官  顏惠華
中　　華　　民　　國　　111 　年　　3 　　月　　9 　　日